【裁判字號】    89,自,472
【裁判日期】    891023
【裁判案由】    詐欺
【裁判全文】
臺灣臺中地方法院刑事判決                          八十九年度自字第四七二號
    自  訴  人  乙○○企業有限公司
    代  表  人  己○○
    自訴代理人  丁○○
    自訴代理人  黃進祥律師
                鄭淑貞律師
    被      告  丙○○
    被      告  戊○○
    選任辯護人  張良舉律師
右列被告因詐欺案件，經自訴人提起自訴，本院判決如左：
    主  文
丙○○、戊○○均無罪。
    理  由
一、自訴意旨略以：被告丙○○係朝晟水電工程有限公司（以下簡稱朝晟公司）之負
    責人，被告戊○○為總經理，其二人以朝晟公司名義承包由彰化縣政府督辦之溪
    湖高中二期校舍工程之水電部分，該工程原係喬國營造股份有限公司承攬興建轉
    包得豐工程有限公司，再由朝晟公司承攬水電部分之工程。被告等自民國八十八
    年四月起即共同意圖為自己不法之所有，以承包政府工程為由，佯稱定能如期給
    付貨款，致自訴人信以為真，陸續給付被告等向自訴人購買之水電管線材料，計
    四月份為新台幣（下同）八十萬二千一百七十一元，五月份為十六萬九千六百六
    十三元，六月份為三萬一千零二十六元，退貨金額為六萬四千九百九十九元，總
    計被告等尚欠九十三萬七千八百六十一元，嗣被告等不但分文未償，且業經轉包
    廠商停止被告等對該工程之進行，被告等亦未告知，更於八十八年七月一日將朝
    晟公司辦公室一切物品搬離，自訴人始知受騙，因認被告等共犯刑法第三百三十
    九條第一項詐欺罪嫌云云。
二、按犯罪事實應依證據認定之，無證據不得推定其犯罪事實，刑事訴訟法第一百五
    十四條定有明文。又刑法上詐欺罪之成立，以意圖為自己或第三人不法之所有，
    以詐術使人將本人或第三人之物交付為要件，所謂以詐術使人交付，必須被詐欺
    人因其詐術而陷於錯誤，若其所用之方法，不能認為詐術，亦不致使人陷於錯誤
    ，即不構成該罪。訊據被告丙○○否認有何詐欺犯行，辯稱：伊係朝晟公司掛名
    負責人，一切均由戊○○負責等語。被告戊○○雖坦承向自訴人買受水電材料，
    惟否認有何詐欺犯行，辯稱：因部分工程款係以房子抵押，且伊收取之工程款尚
    須支付佣金、員工薪資、租金及下包廠商等，致無法支付自訴人貨款，伊無詐欺
    等語。經查（一）自訴人公司之員工馮台甲因認識戊○○，以電話向戊○○招攬
    本件生意之事實，經證人馮台甲到庭結證屬實，可見自訴人出賣水電材料與朝晟
    公司非因被告二人有何詐欺行為所致。（二）得豐工程有限公司自喬國營造股份
    有限公司承包本件工程後，將工程轉包與朝晟公司承作，朝晟公司施作工程後，
    由得豐工程有限公司實地察看，採實做實算之方式給付工程款與朝晟公司，朝晟
    公司承作之工程至八十八年七月一、二日即未再施作乙節，亦經得豐工程有限公
    司負責人庚○○到庭證述明確，並提出工程契約書及付款簽收簿為證。足證朝晟
    公司向自訴人購買之水電材料，確有用於前開工程。（三）證人即朝晟公司下包
    廠商甲○○亦證述：伊為朝晟公司從事溪湖高中工程之下包廠商，工程款一百九
    十三萬元朝晟公司均已付清等語，因此被告戊○○抗辯其收取之工程款有部分用
    以支付廠商，應非子虛。（四）朝晟公司自八十八年八月十三日被列為拒絕往來
    戶，有台中市票據交換所八十九年四月十八日中市票交乙字第八九０六０五號函
    附卷可按，益證朝晟公司與自訴人交易之八十八年四月時，其尚有給付能力。綜
    上所陳，被告等向自訴人購買水電材料之行為，難認有詐欺故意，是被告等之行
    為核與詐欺罪之構成要件不符，本件純係民事糾紛，難繩以被告等詐欺罪責。此
    外，本院復查無其他積極證據足以證明被告等有何犯行，自應為無罪之諭知。
據上論斷，應依刑事訴訟法第三百四十三條、第三百零一條第一項，判決如主文。
中      華      民      國      八十九      年      十    月    二十三  日
                                        法  官  林郁婷
右正本證明與原本無異。
如不服本判決，應於送達後十日內向本院提出上訴狀 （須附繕本） ，上訴於台灣高
等法院台中分院。
                                        書記官
中      華      民      國      八十九      年      十    月    二十三  日


司法院資訊處製作；財團法人民間司法改革基金會備份。
